臺灣彰化地方法院民事裁定
111年度監宣字第54號
聲  請  人  林子右  

相  對  人  馮月美  

關  係  人  林秋君  


            林兆明  

            林怡君    住臺中市○○區○○里0鄰○○路0○0        
                  號0樓之0

上列聲請人聲請監護宣告事件，本院裁定如下：
    主      文
宣告馮月美（民國00年0月0日生、國民身分證號碼：Z000000000
號）為受監護宣告之人。
選定林子右（民國00年0月0日生、國民身分證號碼：Z000000000
號）為受監護宣告之人之監護人。
指定林秋君（民國00年00月00日生、國民身分證號碼：Z0000000
00號）為會同開具財產清冊之人。
聲請程序費用由受監護宣告之人負擔。
    理    由
一、聲請意旨略以：聲請人為相對人之子，相對人於民國110年
    因失智領有中度身心障礙證明，致不能為意思表示或受意思
    表示，或不能辨識其意思表示之效果。為處理遺產繼承事宜
    及個人事務處理需要，爰依家事事件法第10章、第11章之規
    定，請求對相對人為監護宣告，為此請求選定聲請人為相對
    人之監護人，並指定相對人之女即關係人林秋君為會同開具
    財產清冊之人等語。
二、按對於因精神障礙或其他心智缺陷，致不能為意思表示或受
    意思表示，或不能辨識其意思表示之效果者，法院得因本人
    、配偶、四親等內之親屬、最近一年有同居事實之其他親屬
    、檢察官、主管機關、社會福利機構、輔助人、意定監護受
    任人或其他利害關係人之聲請，為監護之宣告，民法第14條
    第1項定有明文。次按受監護宣告之人應置監護人。法院為
    監護之宣告時，應依職權就配偶、四親等內之親屬、最近一
    年有同居事實之其他親屬、主管機關、社會福利機構或其他
    適當之人選定一人或數人為監護人，並同時指定會同開具財
    產清冊之人。法院為前項選定及指定前，得命主管機關或社
    會福利機構進行訪視，提出調查報告及建議。監護之聲請人
    或利害關係人亦得提出相關資料或證據，供法院斟酌。法院
    選定監護人時，應依受監護宣告之人之最佳利益，優先考量
    受監護宣告之人之意見，審酌一切情狀，並注意下列事項：
    (一)受監護宣告之人之身心狀態與生活及財產狀況。(二)受
    監護宣告之人與其配偶、子女或其他共同生活之人間之情感
    狀況。(三)監護人之職業、經歷、意見及其與受監護宣告之
    人之利害關係。(四)法人為監護人時，其事業之種類與內容
    ，法人及其代表人與受監護宣告之人之利害關係。民法第11
    10條、第1111條、第1111條之1分別定有明文。再按監護宣
    告之裁定，於裁定送達或當庭告知法院選定之監護人時發生
    效力；監護宣告裁定經廢棄確定前，監護人所為之行為，不
    失其效力，家事事件法第169條第1項、第170條第1項分別定
    有明文。
三、經查，聲請人所主張之事實，有同意書、親屬系統表、身心
    障礙證明影本等件為據，且經本院在鑑定人即衛生福利部彰
    化醫院李景嶽醫師前做鑑定，前開鑑定醫師所為之鑑定意見
    認：「日常生活狀況：個案自兩年多前起罹患失智症、且病
    程惡化迅速，致日常生活功能嚴重退化。自一年前起個案已
    完全無法自理日常基本生活，除需他人餵食之外，其沐浴、
    如廁穿衣等，亦全需他人協助處理，主要為案夫在專責照顧
    個案。目前個案全日待於家中，無法自行外出(需他人推輪
    椅運送）。」、「身體狀態：個案為80歲年邁女性，外觀瘦
    弱，被安置於輪椅上。個案可自行張開雙眼，亦尚可自行開
     口言語，但其話語常片斷不清、或答非所問，故常無法明
    確表達其意。個案下肢無力、無法自行站起。其上肢雖尚可
    隨意揮動、但常不自主抖動，平衡感差，無法執行較精細之
    動作。目前個案有使用尿布。」、「精神狀態：(1)意識/溝
    通性：清醒/因常言語片斷不清、或答非所問，而致溝通性
    不佳。(2)記憶力：長短期記憶力均不佳(不知自己幾歲、不
    知住在何處、說不出案夫名字）。(3)定向力：不佳。（不
    知今天是何年何月何日、不知身在何地）。(4)計算能力：
    簡單之算術亦無法計算(例如：100-25=?不會）。(5)理解、
    判斷力：差。（例如:不知醫院裡穿白袍的人是做甚麼、自
    己有痛處不會表達）。(6)現在性格特徵：退化、略孩子氣
    。(7)其他（氣氛、感情狀態、幻覺、妄想、異常行動等）
    ：有時會自笑、經常注意力差。(8)智能檢查、心理學檢查
    ：無法配合檢查。（已領有中度等級之身心障礙證明）。」
    、「有關判斷能力判定之意見：不能管理處分自己財產。判
    定的依據：依鑑定當時個案馮月美女士之心智狀況：因明顯
    呈現有失智症，只能以簡短言語極少許溝通，對於外界刺激
    的理解及反應均明顯緩慢不足。因失智症導致其認知功能嚴
    重缺損，無法獨立完成基本生理需求。因認知功能缺損以致
    金錢、數字、是非對錯等概念嚴重缺損，是故亦無法管理與
    處置個人事務。」、「回復可能性說明：回復可能性低。」
    、「鑑定判定：(1)基於受鑑定人有失智症，其程度重大，
    不能管理處分自己的財產，回復之可能性低。(2)失智症之
    程度，可為監護宣告。」等情，有衛生福利部彰化醫院111
    年3月21日彰醫精字第1110500130號函暨成年監護鑑定書一
    份在卷可稽。故聲請人聲請對相對人為監護之宣告，為有理
    由，應予准許，爰宣告相對人為受監護宣告之人。
四、本件相對人既經監護宣告，業如前述，揆諸前揭規定，自應
    為其選定監護人及指定會同開具財產清冊之人。查聲請人及
    關係人林秋君均為相對人之子女，堪認該2人均能盡力維護
    相對人之權益，且相對人之配偶林兆明、相對人之女林怡君
    均同意由聲請人擔任相對人之監護人，由關係人林秋君擔任
    會同開具財產清冊之人等情，並提出同意書、親屬系統表、
    身心障礙證明等件為證。並經本院職權查詢相關親等資料，
    有戶役政資訊網站查詢-親等關聯(一親等)資料為佐。本院
    審酌聲請人、關係人林秋君分別為相對人之長子及次女，與
    相對人關係非常密切，由渠等分別擔任相對人之監護人、會
    同開具財產清冊之人，應符合相對人之最佳利益，爰裁定如
    主文第2、3項所示。
五、末依民法第1113條準用同法第1099條、第1099條之1之規定
    ，於監護開始時，監護人林子右對於受監護宣告之人馮月美
    之財產，應會同關係人林秋君於2個月內開具財產清冊，並
    陳報法院，於開具完成並陳報法院前，監護人對於受監護宣
    告之人之財產，僅得為管理上必要之行為，併此指明。
六、依家事事件法第164條第2項，裁定如主文。 　　
中　　華　　民　　國　　111 　年　　4 　　月　　14　　日
               家事法庭  法　　　官 王美惠
以上正本係照原本作成。
如對本裁定抗告，須於裁定送達後十日之不變期間內，向本院提
出抗告狀，並繳納抗告費新臺幣1千元。
中　　華　　民　　國　　111 　年　　4 　　月　　14　　日
                         書  記  官 林子惠